臺灣高等法院臺中分院刑事裁定
111年度毒抗字第68號
抗  告  人  
即  被  告  林冠宇



上列抗告人即被告因違反毒品危害防制條例案件，經檢察官聲請
觀察、勒戒，不服臺灣臺中地方法院110年度毒聲字第1283號中
華民國110年12月3日裁定（偵查案號：臺灣臺中地方檢察署110
年度毒偵字第2326號；聲請案號：同署110年度聲觀字第1041號
），提起抗告，本院裁定如下：
    主  文
原裁定撤銷。
檢察官之聲請駁回。
    理  由
一、原裁定意旨略以：抗告人即被告林冠宇（下稱抗告人）基於
    施用第二級毒品之犯意，於民國110年4月4日23時許，在臺
    中市○○區○○路0段00號住所，以將第二級毒品甲基安非他命
    置入玻璃球內燒烤後吸取其煙霧方式，施用第二級毒品甲基
    安非他命1次等情，業據抗告人於警詢時坦承不諱，並有採
    集尿液(送驗)採證同意書、臺中市政府警察局大雅分局委託
    鑑驗尿液代號與真實姓名對照表各1紙、正修科技大學超微
    量研究科技中心出具之尿液檢驗報告(報告編號R00-0000-00
    0號)1份在卷可稽，犯行是屬明確。又抗告人曾於105年間因
    施用毒品案件，經法院裁定送勒戒處所觀察、勒戒後，於10
    5年8月31日出所，迄今未有再因施用毒品案件受觀察、勒戒
    、強制戒治之執行，有臺灣高等法院被告前案紀錄表在卷可
    證，足認抗告人與最近1次觀察、勒戒執行完畢出所日即105
    年8月31日相距已逾3年，是本案抗告人施用第二級毒品犯行
    ，檢察官依毒品危害防制條例第20條第3項規定，聲請裁定
    將抗告人送勒戒處所觀察、勒戒，核無不合，應予准許等語
    。
二、本件抗告意旨略以：抗告人涉犯本件施用第二級毒品犯行明
    確，然抗告人因另案於110年10月16日經法院裁定進入勒戒
    處所觀察勒戒，於110年11月22日因無繼續施用毒品傾向勒
    戒成功後，接續執行不能安全駕駛案件之有期徒刑3月，現
    仍執行中，近日抗告人家屬已收受法院裁定觀察勒戒成功裁
    定書等語。
三、現行對於施用毒品者之刑事政策，因認具有「病患性犯人」
    之特質，為此對於「初犯」或「3年後再犯」者之處置，依
    毒品危害防制條例第20、23及24條等之規定，不採直接科以
    刑罰，而係先以毒癮治療方式處遇，採行「觀察、勒戒」與
    「緩起訴之戒癮治療」並行之雙軌模式，期能達成幫助施用
    毒品者戒除毒癮之效果。而所謂初犯，本應指自然行為概念
    之初犯，即首次施用毒品者而言，然依毒品危害防制條例之
    立法政策，須先經前開雙軌毒癮治療模式法定先行程序，則
    在此之前即便被告有多數施用毒品之自然行為，仍應認屬本
    條例之「初犯」。因此，在該「觀察、勒戒」執行完畢前，
    或「緩起訴之戒癮治療」完成且未經撤銷前，即便行為人再
    有其他之施用第一、二級毒品行為，仍屬本條例規定之「法
    定初犯」，應由檢察官將其後之施用毒品行為，併入執行先
    前施用毒品行為之治療處遇程序，並將案件簽結，始符合本
    條例未經毒癮治療完成前之施用行為均屬初犯之立法本旨，
    並免將「法定初犯」狀態下之不同施用行為，割裂適用不同
    之先行程序；換言之，執行觀察、勒戒或戒癮治療之保安處
    分前之數次施用毒品行為，僅需對被告執行一次觀察、勒戒
    或戒癮治療為足，被告在法定先行程序確定前所為數次施用
    毒品之行為，核屬「法定初犯」，應由檢察官將後施用毒品
    行為併入執行先前施用毒品行為之觀察、勒戒或緩起訴戒癮
    治療，無再次聲請法院裁定觀察、勒戒之必要。
四、經查，抗告人於110年5月12日凌晨0時許，因施用第二級毒
    品甲基安非他命之行為，經臺灣臺中地方法院以110年度毒
    聲字第933號裁定應送觀察、勒戒確定，經法務部○○○○○○○○
    附設觀察勒戒處所執行觀察、勒戒後，認無繼續施用毒品傾
    向，嗣於110年11月22日執行完畢後，經臺灣臺中地方檢察
    署檢察官以110年度毒偵字第1926號為不起訴處分確定(下稱
    另案)，此有臺灣高等法院被告前案紀錄表及前開不起訴處
    分書附卷可憑（見本院卷第18、20、23至24頁）。是抗告人
    於本案施用第二級毒品犯行後，因另案犯施用第二級毒品罪
    ，業經觀察、勒戒執行完畢，並經檢察官為不起訴處分確定
    等情，應可認定屬實。而被告本案施用第二級毒品之時點，
    既在另案觀察、勒戒執行完畢前，依前揭說明，被告本案所
    為仍屬「法定初犯」之狀態，應由檢察官將其後即本案之施
    用毒品行為，併入執行先前施用毒品行為之治療處遇程序，
    無再次聲請法院裁定觀察、勒戒之必要，方合立法本旨。
五、綜上所述，抗告人本案施用第二級毒品甲基安非他命之犯行
    ，既係於前案觀察、勒戒執行完畢前所為，應無再依「初犯
    」適用毒品危害防制條例第20條第1項聲請法院裁定觀察、
    勒戒之必要，原審裁定遽依檢察官聲請，將抗告人裁定送勒
    戒處所觀察、勒戒，自有未洽。抗告人執此指摘原裁定不當
    ，為有理由，自應由本院將原裁定撤銷，並駁回檢察官之聲
    請。　
據上論斷，應依刑事訴訟法第413條，裁定如主文。 
中　　華　　民　　國　　111 　年　　1 　　月　　26　　日
            刑事第三庭    審判長法　官  楊  真  明
　  　　　　 　　　　　　       法　官  邱  顯  祥
　　  　　　　　　　　　　　    法　官  李  明  鴻     
                     
以上正本證明與原本無異。     
不得再抗告。
                                書記官  陳  慈  傳

中　　華　　民　　國　　111 　年　　1 　　月　　26　　日